臺灣澎湖地方法院刑事裁定　　　　　　　　　　　　　　　九十二年度自字第一號
　　自　訴　人　甲○○
　　被　　　告　乙○○
右列被告因誣告案件，經自訴人提起自訴，本院裁定如左：
    主  文
自訴駁回。
    理  由
一、按法院或受命法官於自訴案件第一次審判期日前訊問及調查結果，如認為案件有
    刑事訴訟法第二百五十二條至第二百五十四條之情形者，得以裁定駁回其自訴，
    同法第三百二十六條第三項定有明文。又誣告罪之成立，以犯人明知所訴虛偽為
    構成要件，若誤認有此事實，或以為有此嫌疑，尚不得遽指為誣告。
二、自訴意旨略以：自訴人為澎湖縣政府計劃室科員，支援澎湖縣立體育場一般綜合
    業務，負責辦理澎湖縣立體育場所屬網球場整修工程，該工程於八十八年七月十
    四日由被告得標後，被告對於工程所定網球場鋁網規格是否涉及專利權及有能力
    生產廠商家數等項提出質疑，嗣經查訪結果，自訴人取得澎湖縣內就該工程規格
    「有能力承做施工」之六家廠商證明書，雖自訴人擬稿之澎湖縣立體育場八十九
    年九月二十二日（八八）澎體場字第四九八號函公文書（下稱系爭公文書）記載
    「附本工程護網所採用材料、規格，本縣有能力『生產』之六家廠商證明書各乙
    份」等語，其中「生產」乃係「承做施工」之誤，惟自訴人並無故意登載不實事
    項於公文書之情事，詎被告竟向檢察官告發自訴人犯刑法第二百十三條之罪嫌
    ，嗣自訴人獲台灣澎湖地方法院檢察署八十八年偵字第六七二號、八十九年偵續
    字第二號、八十九年偵續（一）字第一號不起訴處分，被告不服，聲請再議及向
    法院聲請交付審判，亦分別經台灣高等法院高雄分院檢察署九十一年上聲議字第
    七二七號及鈞院九十一年聲判字第二號駁回確定。被告所指自訴人犯刑法第二
    百十三條之公務員登載不實罪嫌既不成立，被告顯誣告罪嫌。
三、訊據被告乙○○堅決否認有何誣告之犯行，辯稱：自訴人所擬稿之系爭公文書記
    載就系爭工程規格有能力「生產」之澎湖縣廠商計有六家一情，顯與被告探詢了
    解之實況不符，被告據此而懷疑自訴人故意登載不實事項於公文書，並非無據等
    語。經查：自訴人自承其就澎湖縣六家廠商有承做施工系爭工程能力之事實，在
    系爭公文書上誤載成「有能力『生產』」等語一情，自訴人既在公文書製作上未
    趨謹慎以致誤載，客觀上確足以滋生疑義，被告以該公文書之記載與事實不符而
    認自訴人犯公務員登載不實罪嫌，難認係出於毫無根據之誣指濫訴；觀諸台灣
    澎湖地方法院檢察署八十八年偵字第六七二號、八十九年偵續字第二號、八十九
    年偵續（一）字第一號、台灣高等法院高雄分院檢察署九十一年上聲議字第七二
    七號處分書及本院九十一年聲判字第二號裁定，均係以自訴人公文用語不當，但
    無積極證據證明自訴人有明知不實事項而登載之犯罪直接犯意，犯罪嫌疑不足為
    處分、裁定之理由，此有各該處分書、裁定附卷可稽，顯然自訴人之錯誤登載行
    為，雖因無證據顯示與刑法第二百十三條之構成要件相符，而不成立犯罪，惟自
    訴人所獲之不起訴處分，並未否認自訴人因過咎而誤載公文書之事實，是被告據
    以指出自訴人該等誤載情事嫌犯罪，應屬合理懷疑情況下所為之指控，究難認
    被告有何虛構事實以誣告之情事；末以自訴人陳稱：「被告應該沒有故意陳報不
    實之事項誣告我犯罪之故意，我自己對於製作公文所用的用語有疏忽導致被告誤
    會，而向地檢署要求追究我的刑事責任，我自己也應該負一部分責任，我提起本
    件自訴的用意兼有以戰止戰的意思，也就是說我想要利用提起自訴之機會請求被
    告對系爭工程所生糾紛罷手，不要再騷擾我或找我麻煩，今天在庭上被告已當庭
    向我表示歉意，我願意接受，我不想再追究被告的誣告刑事責任」等語，堪認自
    訴人係以自訴之手段恫嚇被告以求止息紛爭，益見被告並無誣告之犯行。此外，
    復查無其他積極證據足以證明被告有何自訴人所指之誣告犯行，被告犯罪嫌疑不
    足，依照首開說明，本件自訴應予駁回。
據上論斷，應依刑事訴訟法第三百二十六條第三項、第二百五十二條第十款，裁定如
主文。
中      華      民      國     九十一     年    五     月      十二    日
                                臺 灣 澎 湖 地 方 法 院 刑 事 庭
                                      法      官  陳    順    輝
右正本證明與原本無異。
如不服本裁定，應於送達後五日內，向本院提出抗告狀（須附繕本）。
中      華      民      國     九十一     年    五     月      十五    日
                                      書  記  官  莊    茹    茵
